【裁判字號】    91,訴,4261
【裁判日期】    921212
【裁判案由】    損害賠償
【裁判全文】
臺灣臺北地方法院民事判決                        九十一年度訴字第四二六一號
    原      告  丙○○
    訴訟代理人  林添進律師
    原      告  乙○○
    原      告  丁○○
    原      告  戊○○
    原      告  己○○
    右五人共同
    訴訟代理人  賴素如律師
    被      告  甲○○
    訴訟代理人  葉繼學律師
當事人間損害賠償事件，本院於九十二年十一月二十五日言詞辯論終結，判決如下：
    主  文
被告應給付原告新臺幣貳佰捌拾伍萬元，及自民國八十九年十一月十七日起至清償日
止，按年利率百分之五計算之利息。
訴訟費用由被告負擔。
本判決於原告以新臺幣玖拾伍萬元為被告供擔保後，得假執行；被告如以新臺幣貳佰
捌拾伍萬元為原告預供擔保，得免為假執行。
    事實及理由
一、程序方面：按訴狀送達後，原告不得將原訴變更或追加他訴。但該訴訟標的對於
    數人必須合一確定時，追加其原非當事人之人為當事人者，不在此限。民事訴訟
    法第二百五十五條第一項第五款定有明文。查原告丙○○主張其為訴外人龔惠琳
    繼承人之一，並對被告之侵權行為請求損害賠償，惟龔惠琳死亡後，由原告丙○○、乙○○、丁○○、戊○○、己○○共同繼承，又繼承人有數人時，在分割遺
    產前，各繼承人對於遺產全部為公同共有，爰於民國九十二年三月十一日追加原
    告乙○○、丁○○、戊○○、己○○為原告，揆諸前開說明，自應予准許追加，
    合先敘明。
二、實體方面：
(一)、本件原告主張八十六年間，被告恃其與婆婆龔惠琳之信任及其與其小孩舉家定居
    國外，竟將龔惠琳所有之新臺幣（下同）二百八十五萬元，於八十六年九月十九
    日委託被告存入華信商業銀行松山分行帳號：Ｚ0000000000000號
    帳戶內二百八十五萬元整存整付儲蓄存款存單（存單號碼：Ｚ00000000
    00000號，下稱系爭存單）後，因該定存單係由龔惠琳自行保管，被告為侵
    占前開款項，竟於八十六年九月二十二日，向該銀行謊報存單遺失，並申請辦理
    補發，並向該銀行辦理解約，再將上開款項轉存至其所有之另一帳戶（帳號為：
    Ｚ0000000000000號）內，並將前揭款項侵吞入己，造成龔惠琳之
    財產損失二百八十五萬元。又龔惠琳於八十八年十二月十日死亡，原告為龔惠琳
    之全體繼承人，是龔惠琳對被告之侵權行為損害賠償請求權即應由原告全體共同
    繼承，為此原告依民法第一千一百四十八條、第一千一百五十一條規定，龔惠琳
    對被告之侵權行為損害賠償請求權由原告共同繼承等語。並聲明：
    1.被告應給付原告新臺幣二百八十五萬元，及自起訴狀繕本送達翌日起至清償日
      止，按年息百分之五計算之利息。
    2.原告願供擔保，請准宣告假執行。
(二)、被告則否認有侵占前開款項，並否認系爭切結書內容之真正，辯稱因系爭切結書
    係其遭其前夫即原告丁○○脅迫及詐欺所簽立，內容與事實不符（詳後述）；另
    原告提出其刑事案件筆錄並非自認，其雖稱系爭款項為龔惠琳給伊，但其意思為
    系爭為部分系爭款項係龔惠琳所贈與予伊，並未有何自認，被告並無侵占龔惠琳
    二百八十五萬元款項，自無不法侵害龔惠琳行為等語，資為抗辯，並聲明：
    1.原告之訴駁回。
    2.如受不利判決，願供擔保請准宣告假執行。
(三)、查原告主張被告將其婆婆即龔惠琳委託被告將二百八十五萬元存入被告之華信商
    業銀行松山分行帳戶後，因系爭存單為龔惠琳所收執，詎被告於八十六年九月二
    十二日，以謊報存單遺失申請補發，並向該銀行辦理解約，並將上開款項轉存至
    其所有另帳戶內，並將前揭款項侵吞入己乙節，雖為被告所否認，並以前揭詞置
    辯，惟查原告主張被告侵占龔惠琳二百八十五萬元乙節，有其提出之系爭存單一
    件、八十八年四月廿日被告書立之切結書（下稱系爭切結書）一紙、本院八十九
    年度訴字第一二五七號偽造文書案件刑事判決一件、本院八十九年度訴字第一二
    五七號案件八十九年十一月十八日訊問筆錄影本一份、本院八十九年度訴字第一
    二五七號案件八十九年十月十二日訊問筆錄影本一份在卷足證。查，原告提出之
    系爭切結書，上確載有「本人甲○○將母親龔惠琳華信銀行存款新臺幣貳佰捌拾
    伍萬元，擅自改為甲○○名義於八十六年九月十九日以定期存款存入，並於同年
    九月廿二日提出，至今尚未償還。：：：。」等語，且被告亦自認系爭切結書確
    為其本人所親簽及用印（見本院九十二年一月九日言詞辯論筆錄）；是原告前揭
    主張即難謂無據。
(四)、至被告雖惟辯稱「切結書內容與事實不符，其係遭其前夫即原告丁○○脅迫及詐
    欺所簽立」（見被告九十二年六月五日答辯二狀）、「否認前開二百八十五萬元
    係龔惠琳所有；縱認係龔惠琳所有，被告亦抗辯係龔惠琳贈與被告」（見本院九
    十二年六月五日言詞辯論筆錄）、「定期存單係我的名字」云云（見本院九十二
    年一月九日言詞辯論筆錄），原告亦自承系爭存單係以被告名義存入，然否認有
    何詐欺、脅迫被告簽立系爭切結書情事，按當事人主張其意思表示係因被詐欺或
    脅迫而為之者，應就其被詐欺或被脅迫之事實，負舉證之責任。（最高法院廿一
    年上字第二○一二號判例要旨參照），然被告非但未能舉證證明以實其說，甚且
    未具體指摘原告係以何種手段脅迫被告，是其謂係遭其前夫即原告丁○○脅迫及
    詐欺所簽立云云，即難遽認係真實。況被告亦自承渠簽立系爭切結書係於民民福
    法律事務所內（見被告九十二年七月三日答辯三狀）；而證人即民福法律事務所
    負責人唐肇豪於本院八十九年度訴字第一二五七號刑事案件中九十年五月二十三
    日調查中證稱：「（問：是否曾經在八十八年四月二十日處理被告與丁○○、丙○○間的事情？）丙○○的父親是我的好友，他帶被告及丁○○到我事務所來，
    借用我的事務所商討一些事情，我有進進出出，我知道他們在協調錢的問題，詳
    細情況我並不清楚。我知道是有關郭先生太太錢的事情，但我並沒有涉入，切結
    書的內容是他們雙方擬好字據再交由我們的打字小姐繕打，因為不是由我們協調
    ，所以我們並沒有留存相關的文書資料，當時我印象中他們有詢問我一些有無涉
    及刑事的刑責事情，我有告訴他們，但詳細他們有問我什麼我已經忘記了。至於
    有關款項的流向問題，我並沒有去詢問。都是由郭先生他們向我詢問，何小姐當
    時並沒有問我問題。」、「（問：當時簽立的文件有幾份？切結書的內容有無經
    過何小姐的同意？）當時簽立的文件有幾份我不記得，我只記得有簽立文件。我
    知道他們三位在裡面協談，但我知道何小姐後來有在文件上簽名，所以我認為她
    應該有同意文件上的內容，至於他們協談的內容我並不清楚。」、「（問：在協
    商過程中有無聽到他們有爭執及恐嚇的情形）沒有，我覺當時的情況還蠻和諧的
    。」等語（詳見本院八十九年度訴字第一二五七號刑事判決第四、五頁理由欄）
    ，益證原告否認有何詐欺脅迫被告書立系爭切結書乙節，應堪採信。
(五)、次查，系爭存單係以被告名義存入，是被告系爭切結書所言「本人甲○○將母親
    龔惠琳華信銀行存款新臺幣貳佰捌拾伍萬元，擅自改為甲○○名義於八十六年九
    月十九日以定期存款存入」內容與事實不符云云，惟原告丁○○於前揭刑事案件
    曾以證人
    她很擔心此筆用甲○○名義的存單，金額是二百八十五萬元，當時存單是放在我
    母親臺東的保險箱內，所以我就到臺東把存單正本領出，並且到華信銀行去詢問
    此存單，他們告知我該存單早已掛失，才發現當時由被告交付我母親之存單所使
    用的印鑑也與銀行留存的印鑑不同，當時我去查時二百八十五萬元都已被領走了
    。」等語，此有原告提出之本院八十九年度訴字第一二五七號偽造文書案件八十
    九年十月十二日訊問筆錄影本一份在卷足稽，並參之被告於本院八十九年度訴字
    第一二五七號偽造文書案件八十九年十一月十八日調查中曾稱：「（問：是否將
    華信商銀龔惠琳委託你保管的二百八十五萬提領：）名字是我的，二百八十五萬
    是龔惠琳給我的。」、「（問：龔惠琳何因給你錢？）沒有原因。」等語，此亦
    有原告提出本院八十九年度訴字第一二五七號偽造文書案件八十九年十一月十八
    日訊問筆錄影本一份在卷可憑，原告以前揭被告刑事卷筆錄指稱之二百八十五萬
    元即切結書所言之「龔惠琳華信銀行存款新臺幣貳佰捌拾伍萬元」，互核相符，
    即應可採。況原告主張被告於八十六年九月二十二日，向華信商業銀行辯理系爭
    存單掛失，申請補發，並向該銀行辦理解約，並將上開款項轉存至其另一所有帳
    號為：Ｚ0000000000000號活期儲蓄帳戶乙節，亦有其提出華信商
    業銀行單摺掛失止付及補領申請書一紙、華信商業銀行八十九年十月二十五日松
    作字第○○一五三號函一紙、華信商業銀行00000000000000號帳
    戶往來明細資料表一紙在卷足參，復為被告所不爭執，是核系爭切結書被告切結
    內容意旨，乃指系爭華信銀行二百八十五萬元存款係龔惠琳所有，並為被告於八
    十六年九月十九日擅自將上開款項存至其他帳戶，是難謂有何與事實不符。末查
    原告主張本件存款龔惠琳雖委由被告以其名義存入，然系爭定存單係由龔惠琳保
    管乙節，亦於九十二年十月三十日由原告當庭提出系爭定存單原本（詳本院九十
    二年十月三十日言詞辯論筆錄），苟龔惠琳贈與被告定存單之二百八十五萬元、
    抑或該款項為被告所有，則衡情系爭定存單即應為被告所持有，斷無由龔惠琳保
    管系爭定存單之理（現為原告持有中），從而，被告前揭抗辯各節，即難謂有理
    由。
(六)、綜上所述，原告主張被告侵占龔惠琳所有之二百八十五萬元乙節，應屬有據，被
    告否認並未侵占龔惠琳款項云云，核無足取；又龔惠琳已於八十八年十二月十日
    死亡，原告為龔惠琳之全體繼承人，原告主張龔惠琳對被告之侵權行為損害賠償
    請求權應由原告共同繼承，即為有據。是原告依民法第一百八十四條第一項、第
    一千一百四十八條、第一千一百五十一條規定，請求被告給付原告新臺幣二百八
    十五萬元，及自起訴狀繕本送達翌日即八十九年十一月十七日起至清償日止，按
    年息百分之五計算之利息，即為有理由，應予准許。
(七)、兩造均陳明願供擔保，分別聲請准、免假執行，均核無不合，爰分別酌定相當之
    擔保金額，併宣告之。
(八)、本件事證已臻明確，兩造其餘攻防方法及舉證，於判決結果均無影響，不再一一
    贅述，附此敘明。
據上論結，原告之訴有理由，應依民事訴訟法第七十八條、第八十五條第二項、第三
百九十條第二項、第三百九十二條，判決如主文。
中      華      民      國    九十二    年    十二      月     十二     日
                              民事第五庭法      官  賴劍毅
右為正本係照原本作成
如對本判決上訴，須於判決送達後廿日內向本院提出上訴狀
中      華      民      國    九十二    年     十二     月     十五     日
                                        法院書記官  吳芳玉
附註：
民事訴訟法第三百九十二條
法院得宣告非經原告預供擔保，不得為假執行。
法院得依聲請或依職權，宣告被告預供擔保，或將請求標的物提存而免為假執行。
依前項規定預供擔保或提存而免為假執行，應於執行標的物拍定、變賣或物之交付前
為之。


司法院資訊處製作；財團法人民間司法改革基金會備份。
